【裁判字號】    88,訴,1758
【裁判日期】    890525
【裁判案由】    盜匪
【裁判全文】
台灣台北地方法院刑事判決                        八十八年度訴字第一七五八號
    公  訴  人  臺灣臺北地方法院檢察署檢察官
    被      告  戊○
    指定辯護人  甲○
右列被告因詐欺案件，經檢察官提起公訴（八十八年度偵字第七九○○號），甲○判
決如左：
    主  文
戊○無罪。
    理  由
一、公訴意旨略以：被告戊○原在比象猛搬運機械公司（下簡稱比象猛公司）旗下之
    台北之星酒店任店長，於民國八十七年七月間，因故被解職，認比象猛公司欠其
    薪資新台幣十萬元未付，而心生不滿，乃於同年十一月間，約丙○○（另案起訴
    ）在台北市○○○路四０九號二樓浪漫一生西餐廳會面，指示找出比象猛公司旗
    下皇家尊爵酒店會務部所在，帶領乙○○（另案起訴）前去強劫客戶資料。迨八
    十八年二月三日，遂分別打電話給丙○○及乙○○唆使其等前去行搶，丙○○、
    乙○○乃與己○○及丁○○（均另案起訴）基於犯意之聯絡，意圖為他人不法之
    所有，於翌（四）日十六時許，由乙○○開車載丙○○、己○○及丁○○前往台
    北市中山區○○○路○段四六號二樓比象猛公司之會務部，丙○○按門鈴，該公
    司之職員何文茹前來開門，渠等四人迅速進入辦公室後，丙○○即喝令所有員工
    進入會會議室，己○○則扯斷電話線，並以電話筒敲打辦公桌驅趕員工進去，何
    文茹、游明春、許秀琴及蔡紋君等人進入會議室後，由丁○○在門口負責把守，
    致使何文茹等不能抗拒，丙○○、乙○○及己○○即搜刮辦公桌及鐵櫃內之客戶
    資料，約有十萬人份得手後逃逸，因認被告涉有懲治盜匪條例第五條第一項第一
    款之教唆犯罪嫌云云。
二、公訴人認被告涉有右揭犯行，無非係以被告於警訊中曾供承：其確實曾叫丙○○
    去皇家尊爵酒店會務部將客戶資料搬走等情；於偵查中供稱：丙○○有次跟其提
    起員工無故被開除之事，其並告知尚有十萬元薪水未領；當時丙○○說得很激動
    ，其稱如不高興，可去公司搗蛋一下等情，並經證人丙○○及乙○○證述，為其
    論據。
三、按犯罪事實應依證據認定之，無證據不得推定其犯罪事實。又不能證明被告犯罪
    者，應諭知無罪之判決，刑事訴訟法第一百五十四條、第三百零一條第一項分別
    定有明文。又事實之認定，應憑證據，如未能發現相當證據，或證據不足以證明
    ，自不能以推測或擬制之方法，為裁判基礎（最高法院四十年臺上字第八六號判
    例參照）。
四、次按，刑法上之教唆犯，被教唆者原無犯罪意思，由教唆者之教唆始起意實施犯
    罪行為，為其本質，故必須正犯受其教唆而實施犯罪始能成立（最高法院二十八
    年度上字第一九號、三十年度上字第一六一六號判例參照）。訊據被告戊○堅決
    否認前開犯行，辦稱：其於八十七年十一月間與丙○○聊天時，丙○○稱他想去
    比象猛公司鬧一鬧，其即稱如不高興就去，因店裏有人會看到，故建議他到會務
    部拿資料丟掉以洩憤，於八十七年十一月後即未與丙○○等人聯繫，並不知他們
    於八十八年二月四日前去比象猛公司搗亂之事等語。經查：
    （一）丙○○、乙○○、己○○及丁○○共同於八十八年二月四日下午至台北市
          中山區○○○路○段四十六號二樓公關會務部以強暴及脅迫方法剝奪人之
          行動自由及毀損犯行，尚無不法所有之意圖，其等所為核與盜匪罪構成要
          件不符，業經甲○以八十八年度訴字第五六五號判處丙○○、乙○○、陳
          勇志共同妨害自由罪確定，有該判決影本在卷可參，故公訴人所指丙○○
          等人涉犯懲治盜匪條例第五條第一項第一款盜匪罪，尚有未洽。
    （二）次查，丙○○等人所為，係由丙○○臨時起意，邀同乙○○等人共同實施
          右揭犯行等情，亦據證人丙○○到庭證稱：其所為係由其找乙○○共同實
          施，被告知道此事，曾說如對比象猛公司不滿，可以去整整他們，其僅係
          要被告支持。其於八十七年十一月去浪漫一生找被告，當時被告詢問其是
          否不開心，告知其可至皇家尊爵會務部搗亂，當時其尚未決定，亦不知會
          務部在何處，故告知等其找到再說，其告知被告想至該店搗亂，被告稱若
          搗亂能洩憤的話就去吧！其係於八十八年二月三日與乙○○聊天時愈講愈
          氣，才自行決定翌日去鬧一下。乙○○於警訊中所言並不正確，他並不認
          識丁○○，係其於二月四日找丁○○共同前往。其未曾告知被告著手之日
          期，僅係敷衍他，其亦未向乙○○提及被告之事。其著手時，除想到被告
          所說的話，亦想到乙○○所說的，其僅係認為大家均支持，被告所說的話
          並不是很重要。其於偵訊中因害怕被借提，故與警訊中說法一致，稱被告
          曾叫其去鬧等語明確（見甲○八十九年五月十一日審判筆錄），核與證人
          乙○○到庭證稱：當天係丙○○叫其等去做的等情一致（見甲○八十九年
          三月二十九日訊問筆錄）。按丙○○既係於八十八年二月三日臨時起意與
          乙○○等人於翌日（二月四日）共同為妨害自由等犯行，被告對於其確實
          著手犯行，亦不知情，則被告雖於八十七年十一月曾向丙○○提及可至該
          會務部搗亂，惟丙○○於三個月後之八十八年二月四日所為並非經被告唆
          使始起意實施犯罪行為，則被告尚難以教唆他人犯罪相繩。又丙○○係於
          八十八年二月三日始臨時起意為前揭犯行，被告係於八十七年十一月間以
          口頭告知丙○○如有不滿，可去會務部將資料丟掉以洩憤，核其係於呂大
          年決意犯罪前所為，對於丙○○預實施之犯罪事實，並無認識，亦無從以
          加以助力，核其所為，亦難認係幫助丙○○實施妨害自由之犯行（最高法
          院七十五年度台上字第一五０九號判決參照）。此外復查無被告有何教唆
          他人犯罪之情事，尚難僅以被告曾於八十七年十一月間聊天時向丙○○提
          及可至皇家尊爵酒店公關會務部搗亂及推論丙○○於八十八年二月四日所
          為，係受被告之教唆始起意為之。綜合上情，本件不能證明被告犯罪，依
          首開說明，自應為被告無罪之諭知。
據上論斷，應依刑事訴訟法第三百零一條第一項，判決如主文。
本案經檢察官劉承武到庭執行職務
中      華      民      國    八十九    年      五      月    二十五    日
                                        臺灣臺北地方法院刑事第九庭
                                            法  官  沈  君  玲
右正本證明與原本無異
如不服本判決，應於判決送達後十日內，向甲○提出上訴狀。
                                            書記官  戴  伯  勳
中      華      民      國    八十九    年      五      月    三十      日


司法院資訊處製作；財團法人民間司法改革基金會備份。
